【裁判字號】    92,聲判,12
【裁判日期】    921031
【裁判案由】    聲請交付審判
【裁判全文】
臺灣新竹地方法院刑事裁定                          九十二年度聲判字第一二號
    聲  請  人  甲○
    即 告 訴人
    代  理  人  曾桂釵律師
    被      告  乙○○
右列聲請人因告訴被告過失致死案件，不服臺灣高等法院檢察署檢察長駁回再議之處
分（九十二年度上聲議字第一四三九號），聲請交付審判，本院裁定如左：
    主  文
聲請駁回。
    理  由
一、按告訴人不服上級法院檢察署檢察長或檢察總長認再議為無理由而駁回之處分者
    ，得於接受處分書後十日內委任律師提出理由狀，向該管第一審法院聲請交付審
    判。法院認為交付審判之聲請不合法或無理由者，應駁回之。刑事訴訟法第二百
    五十八條之一、第二百五十八條之三第二項前段，分別定有明文。
二、本件聲請人即告訴人甲○以被告乙○○涉犯過失致死罪，訴由臺灣新竹地方法院
    檢察署檢察官偵查後，該檢察署檢察官以九十一年度偵字第三五八三號為不起訴
    處分後，聲請人不服而聲請再議，經臺灣高等法院檢察署檢察長認再議為無理由
    ，以九十二年度上聲議字第一四三九號處分書駁回再議之聲請。
三、本件聲請交付審判意旨略以：
  (一)聲請人與被告均為死者曾季瑛之子，被告向來對死者不孝，不僅未盡應有之關心
    ，且經常辱罵死者，死者生前曾告訴聲請人若要來看伊，要等被告不在時等語，
    足見死者對被告甚是畏懼，死者生前，聲請人正在為死者聲請保護令，鈞院已定
    九十一年六月二十五日傳喚死者到庭說明，為此被告對死者更加不滿，不料死者
    竟於同年月十八日死亡，因被告有不孝行徑在先，加上被害人猝死時間敏感，情
    狀可疑，聲請人認被告有疏於注意延誤送醫致人於死之嫌。
  (二)被告是否延誤將死者送醫，與被告、連曾美鈺之間通聯時間有重大關聯，因被告
    在第一時間通話之人為連曾美鈺，故由此次之通話時間可查知死者何時即有胸痛
    之不適情形，因此，聲請人於偵查中九十一年七月八日具狀聲請向中華電信公司
    調取案發當日即九十一年六月十八日被告家中電話（０三）0000000與連
    曾美鈺竹南家中電話（經查為（０三七）四六三一八九及（０三七）四六二三三
    ０）及行動電話0000000000之通話紀錄，檢察官亦允為調閱，且當庭
    指示調閱六月十八日上午八時至下午一時之通話。惟檢察官不起訴處分書僅提及
    所查得之被告家中與一一九間之通話紀錄，對於其餘之通話紀錄隻字未提，高檢
    署更謂當日之通話記錄已逾保存期限六個月，故無從再向電信公司調閱。然告訴
    人所爭執者，既然地檢署已查得當日被告家中電話之通話紀錄，為何對於被告與
    連曾美鈺間之通話狀況，完全未提及並予說明。
  (三)查被告稱死者係快十一點時回到家與其交談時突然手摸胸口，整個人倒下去，其
    並未遲延送醫，是否屬實，有賴查明死者回家及發病時間，而證人林維源於偵查
    中僅證稱：「九十一年六月十八日早上，曾季瑛有來找過我，她說要趕快回家，
    曾季瑛是來我家拿股東會之紀念品，她是走路來的」等語，對於死者何時來、何
    時離開；兩家距離約多久之腳程等重要問題，均未訊問證人，以查明被告所稱死
    者回家發病時間是否相符？亦即被告是否謊報隱匿死者發病時間，掩飾其延誤送
    醫之不法行為。
  (四)偵查中，檢察官確有向中華電信公司調得(1)被告家中（０三）0000000電
    話通聯紀錄，(2)證人連曾美鈺家中（０三七）四六二三三０電話通聯紀錄，(3)證
    人連曾美鈺0000000000行動電話通聯紀錄，(4)證人黃富美家中（０二
    ）00000000電話通聯紀錄，是聲請人於偵查中聲請查明被告自家中打電
    話通知證人連曾美鈺之時間乙事，地檢署本可立即查明，惟其疏而未查，致不起
    訴處分書對此重要事實隻字未提，高檢署甚至謂「通聯紀錄之保存期限至多僅六
    個月，本件自案發當日（即九十一年六月十八日）迄今，已逾六月，故無從再向
    電信公司調閱該日之通聯記錄」云云。經聲請人將前述地檢署調閱之資料逐一比
    對，發現根本無被告打電話給證人連曾美鈺（含家中及行動電話）之紀錄。則為
    何被告與證人連曾美鈺於偵查中均稱有此通話？證人連曾美鈺更證稱當時被告在
    電話中很慌張，也很悲傷，說母親送醫等語，其二人極可能說謊、串證。
  (五)經聲請人自行調閱家中電話通聯紀錄，其中有一通是與證人連曾美鈺間之通話，
    當時證人連曾美鈺是使用另一支號碼為0000000000之行動電話，且通
    話時間即為案發之九十一年六月十八日，該紀錄至聲請人九十二年三月十日申請
    通話紀錄時尚保存，可見並非所有通話紀錄逾六個月即銷燬，因此，懇請鈞院再
    向中華電信公司調閱連曾美鈺0000000000之行動電話於九十一年六月
    十八日全日之通話紀錄，若幸尚未銷燬，則可知證人連曾美鈺有無以此電話與被
    告通話（即偵查中所指之通話），若有，其時間為何，俾查明其二人是否為不實
    陳述。
  (六)依地檢署調取被告家中（０三）0000000電話之通聯紀錄所載，於案發當
    日之九十一年六月十八日早上九時五十分五十六秒，還有人打電話到被告家中，
    共通話十五秒，由此可見當時家中有人，且因家中僅有被告及被害人二人，故通
    話者非被告即被害人。故有必要再訊問證人林維源，查明被害人何時離開家到證
    人林維源家中，以查證被告所言其於當天到工地現場灌漿，早上十時五十分才回
    家等語是否屬實，抑或被告根本早在家，為掩飾其延誤送醫之行為而謊稱不在場
    ？
  (七)偵查卷所附被害人曾季瑛之「新中興醫院就診病歷」，並未依規定由看診醫師及
    護士簽名以示負責，與正規之病歷表完全不同，甚為草率，其應無證據力，地檢
    署以此為認定被害人死亡原因係急性心肌梗塞之根據之一，亦有所不當。
綜上，爰依法具狀聲請交付審判等語。
四、聲請人以被告於民國九十一年六月十八日延誤將被害人曾季瑛送醫，致被害人因
    此死亡，而認被告涉犯刑法過失致死罪嫌，經臺灣新竹地方法院檢察署檢察官偵
    查結果以：
  (一)證人即新竹市消防隊分隊長杜國安證稱：當時是我跟同事吳明達一起去處理的，
    到達時曾季瑛已無心跳脈搏，吳明達有對曾季瑛作心肺腹甦術，即ＣＰＲ，接壓
    十五下心臟，再給兩口氣，作了三次循環，共作了十三次ＣＰＲ，其間再以心臟
    電擊器之貼片評估，因語音顯示不建議對曾季瑛施以電擊，後來就由我開救護車
    ，由吳明達在車上繼續對曾季瑛作心肺腹甦術，接著就送往南門醫院，當天是上
    午十一點一分出勤，不到一、二分鐘就到場，我們都是由勤務指揮中心統一指揮
    的，由當事人報警，再由勤務中心打電話跟我們講，我們將曾季瑛送醫後，就將
    相關資料寫一寫，然後送給醫院就離開了等語，並有新竹市消防隊檢送之救護紀
    錄表一紙在卷可憑，其上載有「出勤通知時間：十一時一分；到達現場時間，十
    一時四分；離開現場時間：十一時十五分；送達醫院時間：十一時二十分；離開
    醫院時間：十一時三十分」，且於該紙紀錄表右下角寫有「疑似ＤＯＡ（到院前
    死亡），無心跳脈搏，ＡＥＤ不建議除顫，上禮拜有胸痛之現家」之文字，同時
    蓋有「新竹市南門綜合醫院急診室」章。再依曾季瑛急診病歷所載，曾季瑛係於
    九十一年六月十八日十一時二十二分到院，另依南門綜合醫院急診室護理紀錄、
    南門綜合醫院心肺腹甦術（ＣＰＲ）記錄記載，曾季瑛於十一時二十五分進入急
    診室（ＥＲ），醫師同時到場，同時對曾季瑛施以心肺腹甦術，至十二時十分，
    宣佈ＣＰＲ無效，送出急診室時間為下午一時。又經調閱被告住處（０三）00
    00000號電話通聯，確實自九十一年六月十八日上午十時五十九分五十八秒
    起，與一一九電話有二十八秒之通話紀錄，此有中華電信股份有限公司新竹營運
    處所附之通話紀錄可參，足證被告於九十一年六月十八日上午十時五十九分五十
    八秒與一一九聯絡，直到消防隊同日十一時四分到場，時間不到五分鐘，且消防
    隊到場時，同時對曾季瑛施以心肺腹甦術，發現無積極效果後，即於同日十一時
    二十二分將曾季瑛送往南門綜合醫院，距消防隊離開被告住處，亦不過七分鐘，
    且該院急診室醫師於同日十一時二十五分即再對曾季瑛施以心肺腹甦術，堪認被
    告對於曾季瑛之急症救護，並無不當之延誤。
  (二)又證人林維源證稱：九十一年六月十八日早上，曾季瑛有來找過我，她說要趕快
    回家，曾季瑛是來我家拿股東會之紀念品，她是走路來的等情，及證人連曾美鈺
  證稱：九十一年六月十八日早上，被告有打電話給我，當時他在電話中很慌張，
    也很悲傷，說母親送醫急救，叫我聯絡其他人，後來我在半路上以我的手機00
    00000000號打給黃富美家（０二）00000000電話，是同一天打
    的，時間我忘了等語；及證人黃富美證稱：連曾美鈺確實有打電話給我講，我婆
    婆送醫，並請我轉告甲○，但當時我媽媽在加護病房，我要趕到台大醫院看她，
    又因我先生甲○沒有行動電話，我就留了一張紙條放在家裡，就在當天約十一點
    出門了，到了晚上八點多我才回家，我才知道甲○並未看到該張紙條，所以我才
    用口頭跟他講這件事等情，核與被告所辯右情大致相符。再查00000000
    00號行動電話，確實自九十一年六月十八日上午十一時十九分十八秒起，與（
    ０二）00000000號電話有過三十八秒之通話紀錄，此有中華電信股份有
    限公司檢送之0000000000號之雙向通聯紀錄在卷可證，足證於消防隊
    十一時十五分載曾季瑛前往醫院後，被告即通知連曾美鈺，故連曾美鈺乃於當天
    上午十一時十九分十八秒致電黃富美。
  (三)證人曾美芳證稱：九十一年六月十二日我有帶我媽媽曾季瑛到新中興醫院看病，
    她大概中午十二點多打電話給我，說她人不舒服，當時我在洗碗，等我洗完後就
    帶她到醫院，當時她出了一身汗，並說很累，就躺在床上，她說不出來她那裡不
    舒服等語。另曾季瑛確實於九十一年六月十二日前往新竹市新中興醫院門診檢查
    ，發現有心律不整心臟病，此有該院九十一年七月五日興醫總字第九一０一四號
    函附卷可按，足證曾季瑛於死亡約一星期前，即有心臟方面之疾病就醫，此亦與
    南門綜合醫院診斷證明書上診斷所載，曾季瑛心因性猝死，疑為急性心肌梗塞大
    致符合。又經本檢察官再調閱曾季瑛在南門綜合醫院門診病歷（含護理紀錄、心
    電圖、急診生化檢驗申請單等）原本後，連同全部卷宗送往法務部法醫研究所鑑
    定結果，亦認定死者曾季瑛於九十一年六月十八日上午十一時左右在自宅突然以
    手摸胸口倒地，急叫一一九，救護車於數分鐘內趕到時發現死者已無心跳，經送
    南門綜合醫院，診斷為到院前死亡，死者在六天前曾因胸痛與盜汗到新竹市新中
    興醫院求診。從南門醫院之病歷、心電圖檢查及檢驗結果均顯示死者極可能因急
    性心肌梗塞而猝死。依偵查卷宗詢問筆錄所述，死者並未有因延誤送醫而致死之
    情形，此有該所九十一年十二月二十三日法醫理字第０九一０００三二四一號函
    在卷足參。
  (四)綜上所述，本件尚難僅憑告訴人片面指訴，遽認被告已犯有前揭告訴意旨所陳之
    罪行，此外復查無積極確切之證據，足認被告有何右揭犯行，自應認其罪嫌不足
    ，應依刑事訴訟法第二百五十二條第十款處分不起訴。
五、聲請人不服而向臺灣高等法院檢察署提起再議，經該署以九十二年度上聲議字第
    一四三九號處分書駁回再議之聲請，其理由略為：
  (一)經該署勘驗偵查錄音帶結果，被告於庭訊時確係供稱：渠係於六月十八日上午十
    時五十分返家等語。再議所指，尚嫌無據。
  (二)通聯紀錄之保存期間至多僅六個月，本件自案發當日（即九十一年六月十八日）
    迄今，已逾六個月，故已無從再向電信公司調閱該日之通聯紀錄。況由證人連曾
    美鈺打給聲請人之妻黃富美之第一通電話係在當日上午十一時十九分十八秒，此
    可證明被告係於曾季瑛送抵南門綜合醫院即通知證人連曾美鈺。
  (三)證人連曾美鈺確曾於九十一年六月十八日上午十一時十九分十八秒、同日上午十
    一時三十七分四十八秒兩次以其手機0000000000號打（０二）000
    00000電話給黃富美，有中華電信股份有限公司檢送之000000000
    0號之雙向通聯紀錄附於偵查卷可稽，然通話內容為何，當時既未錄音，自無從
    予以查證。
  (四)經原檢察官調閱曾季瑛在南門綜合醫院門診病歷（含護理紀錄、心電圖、急診生
    化檢驗申請單等）原本後，連同全部卷宗送往法務部法醫研究所鑑定結果，認死
    者曾季瑛於九十一年六月十八日上午十一時左右在自宅突然以手摸胸口倒地，急
    叫一一九，救護車於數分鐘內趕到時發現死者已無心跳，經送南門綜合醫院，診
    斷為到院前死亡，死者在六天前曾因胸痛與盜汗到新竹市新中興醫院求診。從南
    門醫院之病歷、心電圖檢查及檢驗結果均顯示死者極可能因急性心肌梗塞而猝死
    。依偵查卷宗詢問筆錄所述，死者並未有因延誤送醫而致死之情形，此有法務部
    法醫研究所九十一年十二月二十三日法醫理字第０九一０００三二四一號函在卷
    足參，是曾季瑛之死亡原因應無疑義。況曾母之死因為何與被告有無延誤送醫係
    屬二事，聲請人請求向新竹市新中興醫院調取門診病歷及處方用藥，以查明其母
    曾季瑛是否係因急性心肌梗塞而猝死，顯無必要。
  (五)開立本件死亡證明書之南門綜合醫院醫師林作彥有無參考原診治醫院之病歷記載
    內容掣給死亡證明書，與被告有無延誤送醫，亦無關聯。聲請人請求醫師林作彥
    參考原診治醫院病歷記載內容，於檢驗屍體後，重新發給死亡證明書一節，因與
    本件待證事實無關，自無審酌之必要。原檢察官偵查結果，認本件並無積極證據
    足認被告有過失致死犯行，因為不起訴處分，核無不當。
六、本院依職權調閱臺灣新竹地方法院檢察署九十一年度偵字第三五八三號、臺灣高
    等法院檢察署九十二年度上聲議字第一四三九號等卷宗，經查：
  (一)按犯罪事實應依證據認定之，無證據不得推定其犯罪事實，刑事訴訟法第一百五
    十四條第二項定有明文。次按告訴人之告訴，係以使被告受刑事訴追為目的，是
    其陳述是否與事實相符，仍應調查其他證據以資審認；又犯罪事實之認定，應憑
    真實之證據，倘證據是否真實尚欠明顯，自難以擬制推測之方法，為其判斷之基
    礎；及認定不利於被告之事實，須依積極證據，苟積極證據不足為不利於被告事
    實之認定時，即應為有利於被告之認定，更不必有何有利之證據，最高法院分別
    著有五十二年度台上字第一三００號、五十三年度台上字第六五六號判例三十年
    度上字第八一六號判例可資參照。
  (二)被告於偵查中供稱：「我當天上午十時五十分返家，我媽媽大概快十一時回到家
    ，：：接著她用手摸胸口，整個人倒下去，我就趕快上前將她扶住，接著趕快打
    一一九電話，隔了三分鐘左右，救護車就來了，：：（消防隊將曾季瑛送醫後）
    ，我先通知我三姐連曾美鈺，請她通知我大哥：」（見臺灣新竹地方法院檢察署
    九十一年度偵字第三五八三號卷【下稱第三五八三號卷】第四十四至四十五頁）
    ，而證人曾國安於偵查中證稱九十一年六月十八日上午十一點一分接獲通知，不
    到一、二分鐘就到現場等語（見第三五八三號卷第四十三至四十四頁），及證人
    連曾美鈺所證述九十一年六月十八日當天早上被告有打電話給伊，說母親送醫急
    救之事被告在電話中很慌張也很悲傷，說母親送醫急救，叫伊聯絡其他人，：被
    告是打到伊家中（０三七）四六二三三０號電話等語（見第三五八三號卷第六十
    六至六十七頁）。
  (三)而被告確曾於九十一年六月十八日上午十時五十九分以家中0000000號電
    話撥打一一九電話，有通聯紀錄清單一份附卷足佐（見第三五八三號卷第六十頁
    ），消防隊因此接獲通報而前往救護，亦有救護紀錄表一份可稽（見第三五八三
    號卷第五十七頁），另被告於消防隊到場急救後隨即於九十一年六月十八日當天
    上午十一時五分以0000000000號電話撥打證人連曾美鈺家中（０三七
    ）四六二三三０號電話一節，亦有通聯紀錄、行動電話用戶資料各一在卷可佐（
    見第三五八三號卷第七十二頁、本案卷內）。足證被告前揭所稱及證人連曾美鈺
    所述均非虛罔而可採信，並無告訴人所指說謊、串證之情。
  (四)至告訴人指被告向來對被害人不孝，又因告訴人為被害人聲請保護令之家暴案件
    即將開庭，被害人於開庭前夕猝死，死亡時間敏感，而以此指被告疏於注意延誤
    將被害人送醫云云，然此不過為告訴人之揣測，並非足以證明被告有告訴人所指
    過失致死之直接積極證據。另告訴人以案發當日上午九時五十分五十六秒尚有人
    打至被告家中0000000號電話並通話十五秒，而指斯時被告家中有人，且
    因家中僅被告及被害人二人，通話者非被告即被害人，認有再傳喚證人林維源以
    查證被告所稱當日上午十時五十分才回到家是否屬實云云，然證人林維源於偵查
    中雖未就被害人何時至證人家中、何時離開等情有所陳述，惟被害人於離開證人
    林維源家中至返家此段期間之行蹤並無其他人知悉，本件除被告所供稱被害人係
    近十一時返家外，並無其他證據足以證明被害人非被告所稱之時間返回到家，是
    並無再訊問證人林維源之必要。
  (五)告訴人嗣後自行調閱家中通話紀錄發現證人連曾美鈺曾使用000000000
    0號行動電話，而請求調閱案發當天0000000000號行動電話之通聯紀
    錄，惟被告與證人連曾美鈺於九十一年六月十八日當天上午確以0000000
    000號行動電話與（０三七）四六二三三０號室內電話通話一節，業如前述，
    況刑事訴訟法第二百五十八條之一「聲請法院交付審判制度」係參考德國刑事訴
    訟法第一百七十二條第二項之規定及日本刑事訴訟法第二百六十二條準起訴之規
    定而增訂，告訴人於不服上級檢察署之駁回處分者，得向法院聲請交付審判；其
    目的係為對於檢察官起訴裁量之制衡，除貫徹檢察機關內部檢察一體之原則所含
    有之內部監督機制外，另宜有檢察機關以外之監督機制，由法院保有最終審查權
    而介入審查，以提供告訴人多一層救濟途徑（刑事訴訟法第二百五十八條之一立
    法理由參照）以促使檢察官對於不起訴處分為最慎重之篩選，審慎運用其不起訴
    裁量權；從而，本條之適用一方面係強制告訴人先循檢察機關內部之監督機制救
    濟無效果後，始由法院為之，另方面亦促使檢察機關內部省視其不起訴處分是否
    妥當，法院有最終審查權；故交付審判之制度雖賦予法院於告訴人交付審判之聲
    請裁定准否前，可依同法第二百五十八條之三第三項規定為「必要之調查」，然
    法院於審查交付審判之聲請有無理由時，應以審酌告訴人所指摘不利被告之事證
    未經檢察機關詳為調查或斟酌，或不起訴處分書所載理由違背經驗法則、論理法
    則及證據法則為限，方符本條係為制衡檢察官起訴裁量權之立法意旨。故法院調
    查之範圍，應僅限於偵查中曾顯現之證據，不得再就告訴人新提出之證據再為調
    查，亦不可蒐集偵查卷外之證據。是告訴人所聲請調閱案發當天0000000
    000號行動電話之通聯紀錄一節形式上並不符合聲請交付審判制度之立法精神
    ，實質上亦無調查之必要。
  (六)至第三五八三號卷第三十九至四十頁所附新竹市新中興醫院病歷之雖無看診醫師
    及護士之簽名，縱與醫師法相關規定不符，亦非不得作為認定之證據，告訴人以
    此指摘該病歷無證據能力並無理由。況經承辦檢察官調閱被害人在南門綜合醫院
    門診病歷（含護理紀錄、心電圖、急診生化檢驗申請單等）原本後，連同全部卷
    宗送往法務部法醫研究所鑑定結果，認被害人極可能因急性心肌梗塞而猝死，依
    偵查卷宗詢問筆錄所述，被害人並未有因延誤送醫而致死之情形，亦有法務部法
    醫研究所九十一年十二月二十三日法醫理字第０九一０００三二四一號函在卷足
    參（見第三五八三號卷第一二五頁）。
七、綜合上情，本院認原處分書以並無積極證據足認被告有過失致死犯行而駁回聲請
    人對臺灣新竹地方法院檢察署檢察官不起訴處分之再議聲請，於法洵無不合，處
    分書所載理由並未違背經驗法則、論理法則或其他證據法則，聲請人聲請交付審
    判，為無理由，應予駁回。
八、依刑事訴訟法第二百五十八條之三第二項前段，裁定如主文。
中      華      民      國    九十二    年      十      月    三十一    日
                              臺灣新竹地方法院刑事第三庭
                                  審判長法  官汪銘欽
                                        法  官林秋宜
                                        法  官黃美盈
不得抗告。
右正本證明與原本無異。
                                      書 記 官  吳尚文
中      華      民      國    九十二    年    十一      月      五      日


司法院資訊處製作；財團法人民間司法改革基金會備份。
